臺灣高等法院刑事判決　　　　　　　100年度交上易字第217號
上　訴　人　臺灣桃園地方法院檢察署檢察官
被　　　告　莊榮厚
上列上訴人因過失傷害案件，不服臺灣桃園地方法院99年度交易
字第196 號，中華民國100 年5 月30日第一審判決（起訴案號：
臺灣桃園地方法院檢察署98年度調偵字第644 號），提起上訴，
本院判決如下：
    主  文
上訴駁回。
    理  由
一、按依刑事訴訟法第350條、第361條、第362條、第367條規定
    ，不服地方法院之第一審判決而上訴者，須提出上訴書狀，
    並應敘述具體理由，為上訴必備之程式；其所提出之書狀未
    敘述上訴理由，或僅曾以言詞陳述上訴理由者，均應於上訴
    期間屆滿後20日內補提理由書於第一審法院。第一審法院經
    形式審查，認逾期未補提上訴理由者，應定期間先命補正；
    逾期未補正者，為上訴不合法律上之程式，應以裁定駁回。
    倘已提出上訴理由，但所提非屬具體理由者，則由第二審法
    院以上訴不合法律上之程式，判決駁回。而所謂具體理由，
    必係依據卷內既有訴訟資料或提出新事證，指摘或表明第一
    審判決有何採證認事、用法或量刑等足以影響判決本旨之不
    當或違法，而構成應予撤銷之具體事由，始克當之（例如：
    依憑證據法則具體指出所採證據何以不具證據能力，或依憑
    卷證資料，明確指出所為證據證明力之判斷如何違背經驗、
    論理法則）；倘僅泛言原判決認定事實錯誤、違背法令、量
    刑失之過重或輕縱，而未依上揭意旨指出具體事由，或形式
    上雖已指出具體事由，然該事由縱使屬實，亦不足以認為原
    判決有何不當或違法者（例如：對不具有調查必要性之證據
    ，法院未依聲請調查亦未說明理由，或援用證據不當，但除
    去該證據仍應為同一事實之認定），皆難謂係具體理由，俾
    與第二審上訴制度旨在請求第二審法院撤銷、變更第一審不
    當或違法之判決，以實現個案救濟之立法目的相契合，並節
    制濫行上訴（最高法院97年度台上字第892 號、97年度台上
    字第1402號、98年度台上字第2133號、98年度台上字第2158
    號、98年度台上字第4476號、99年度台上字第482 號、99年
    度台上字第870 號、99年度台上字第7556號等判決意旨參照
    ）。又原審法院對上訴書狀有無記載理由，為形式上之審查
    ，認有欠缺，且未據上訴人自行補正者，固應定期間先命補
    正。然上訴理由是否具體，依96年7月4 日刑事訴訟法第361
    條修正理由三之說明，屬第二審法院審查範圍，不在命補正
    之列。
二、公訴意旨略以：被告莊榮厚係貨車司機，為從事駕駛業務之
    人，於民國98年1 月23日下午5 時許，駕駛車牌號碼V7-113
    0 號自用小貨車，沿桃園縣桃園市○○路往中山東路方向行
    駛，在春日路與成功路口等待左轉時，理應注意車輛起步前
    應顯示車輛前後之左邊方向燈，或由駕駛人表示左臂平伸，
    手掌向下之手勢，注意前後左右有無障礙或車輛行人，讓行
    進中之車輛行人優先通行，且應距交岔路口30公尺前顯示方
    向燈或手勢，換入內側車道或左轉車道，行至交岔路口中心
    處左轉，並不得占用來車道搶先左轉，而依當時天候陰雨、
    視線不佳、路面溼滑、平直、無缺陷及障礙物，當更應小心
    駕駛，竟疏未注意及此，貿然左轉，適有告訴人范誌軒騎乘
    車牌號碼FAR-865 號重型機車，亦沿春日路往中山東路方向
    行駛，於通過上開設有行車管制號誌之交岔路口，亦未注意
    車前狀況，致兩車發生碰撞，范誌軒因而人車倒地，受有左
    肩鈍挫傷併肱二頭肌肌腱斷裂、左肩旋轉肌斷裂等傷害，因
    認被告莊榮厚涉犯刑法第284 條第2 項前段之業務過失傷害
    罪嫌云云。原審以公訴人所舉事證，無法證明被告確有公訴
    意旨所指犯行，而為被告無罪之諭知。從形式上觀察，並無
    違誤或不當。
三、檢察官上訴意旨略以：原審以被告於肇事路口行進間遭告訴
    人騎機車自後方追撞，就此車後所生之路況，依當時實存之
    客觀環境視之，一般人皆難以注意防範，其咎要屬應悉歸於
    疏未注意車前狀況之告訴人，難謂被告有疏失，及被告固有
    未打方向燈及未行抵路口中心處即搶先左轉之情事，然充其
    量僅屬行政違規而已，未能執此認此屬本件車禍發生之客觀
    原因或構成主觀過失之內涵等為由判決被告無罪，固非無見
    。惟查，道路交通安全規則課與汽車駕駛人於左轉彎時，應
    先顯示車輛前後之左邊方向燈光，固旨在提醒並預促路權遭
    左轉車侵及之他車道車輛掌握前方有車擬左轉之車前狀況，
    俾能及時採取必要之因應措施以避免發生碰撞之危險，然實
    亦寓有促請後方車輛注意前方車況，俾能及時減速等待或右
    偏安全行越前車等必要之因應措施以避免發生碰撞之危險，
    是被告於肇事路口左轉彎未先顯示車輛前後之左邊方向燈光
    且行抵路口中心前即搶先左轉，致告訴人未能注意及此而發
    生事故，應仍有過失。請撤銷原判決，另為適當之判決云云
    。
四、查原判決已於理由內說明：依被告及告訴人一致之陳述及被
    告所駕自小貨車碰撞部位照片1 幀可知，本件道路交通事故
    ，係告訴人騎駛機車沿春日路內側車道前行時，自後方追撞
    前方正左轉中之由被告所駕自小貨車。又合依被告於原審調
    查、審理時之陳述、告訴人警詢中之陳述、證人劉欣瑋於原
    審之結證，及被告所製作之「車禍示意圖」等，堪認被告因
    係在內側車道停等紅燈，嗣綠燈亮起方起步隨遭告訴人撞擊
    ，碰撞處始係在內側車道雙黃線附近。被告在原行之春日路
    內側車道上甫左轉成功路行進間隨遭告訴人騎機車自後方追
    撞，就此車後所生之路況，依當時實存之客觀環境視之，一
    般人皆難以注意防範，其咎應悉歸於疏未注意車前狀況之告
    訴人，被告無從注意及此。復說明被告於左轉時，固有未打
    方向燈及未行抵路口中心處即搶先左轉之情事，然交通規則
    課與汽車駕駛人於左轉時有此作為、不作為及注意義務之保
    護目的，旨在提醒並預促路權遭左轉車侵及之他車道車輛，
    ，即左轉車之對向車道直行來車能事先掌握前方有車擬左轉
    之車前狀況，俾能及時適採必要之因應措施以避免發生碰撞
    之危險，非在防範遭同車道後方車輛追撞之危險，自與本件
    車禍發生之緣由毫無牽涉，因之，被告縱有上述違規之舉，
    然充其量僅屬行政違規而已。本件道路交通事故經送請臺灣
    省桃園縣區車輛行車事故鑑定委員會鑑定結果，認「一、范
    誌軒駕駛重機車行經管制號誌正常運作交岔路口前，未注意
    車前狀況為肇事原因。二、莊榮厚駕駛自小貨車為無肇事因
    素。但左轉彎時未顯示左轉方向燈及占用來車車道搶先左轉
    均有違規定。」再經原審送請中央警察大學鑑定結果，亦認
    「一、甲車莊榮厚駕駛V7-1130 號自小貨車‧‧‧欲至該路
    口左轉時，遇到乙機車（指告訴人）由後方撞擊甲車左後輪
    輪胎後擋泥板部位，導致本事故之發生，甲車難以防範，無
    肇事責任；惟甲車於左轉時，未打左轉方向燈即直接跨越雙
    黃線提前逕行左轉，有違規定。二、乙車騎士范誌軒‧‧‧
    未注意甲車行車狀況，乙車車頭前燈罩等部位，由後往前接
    觸碰撞甲車左後車輪輪胎後擋泥板部位，導致乙機車與騎士
    身體一起往前衝出後人車倒地之事故，乙機車騎士范誌軒受
    傷，乙車騎士為肇事原因。」皆與原審之認定無何扞格。原
    審經調查後，總括卷內證據資料，認告訴人之告訴與事實不
    符，被告所為不成立業務過失傷害罪，檢察官所舉事證不能
    證明被告犯罪，已敘述得心證之理由，核無任何憑空推論之
    情事，所為論斷，亦與經驗法則、論理法則，均屬無違。本
    件檢察官上訴，未提出其他補強證據，可資證明被告確有業
    務過失傷害犯行，徒然主張道路交通安全規則課與汽車駕駛
    人於左轉彎時，應先顯示車輛前後之左邊方向燈光，亦寓有
    促請後方車輛注意前方車況，俾能及時減速等待或右偏安全
    行越前車等必要之因應措施以避免發生碰撞之危險云云，重
    為事實上之爭辯，置原審明白之論斷及兩份鑑定意見於不顧
    ，未依憑卷內證據資料，明確指出原審所為證據證明力之判
    斷有何違背經驗、論理法則等足以影響判決本旨之不當或違
    法，而構成應予撤銷之具體事由；而所謂「右偏安全行越前
    車」云云，尤難瞭解其意涵。衡以首開規定及說明，檢察官
    不服原判決提起上訴，並未提出合於刑事訴訟法第361 條第
    2 項規定之具體理由，與未提出具體理由無異，其上訴不合
    法律上之程式，爰不經言詞辯論，予以駁回。
據上論結，應依刑事訴訟法第367條前段、第372條，判決如主文
。
中    華    民    國  100     年    7     月    22    日
            刑事第十二庭  審判長法  官   蔡永昌
                                法  官   王美玲
                                法  官   蔡新毅
以上正本證明與原本無異。
不得上訴。
                                書記官   賴立旻
中    華    民    國   100    年    7     月    25    日